臺灣臺中地方法院刑事判決
111年度金訴緝字第3號
公  訴  人  臺灣臺中地方檢察署檢察官
被      告  黃昱銘




上列被告因詐欺等案件，經檢察官提起公訴（109年度偵字第536
1號、109年度偵字第7047號、109年度偵字第7349號、109年度偵
字第7437號、109年度偵字第8067號、109年度偵字第8903號、10
9年度偵字第9281號、109年度偵字第12523號、109年度偵字第13
492號、109年度偵字第15079號、109年度偵字第17947號、109年
度偵字第19127號、109年度偵字第20573號、109年度偵字第2242
8號、109年度偵字第22430號、109年度偵字第23065號、109年度
偵字第23179號、109年度偵字第27849號、109年度偵字第30549
號），被告於準備程序就被訴事實均為有罪之陳述，經告知簡式
審判程序之旨，並聽取當事人意見後，本院合議庭裁定由受命法
官獨任進行簡式審判程序，判決如下： 
    主    文
子○○犯如附表三所示之罪，各處如附表三所示之刑及沒收。應執
行有期徒刑參年貳月；沒收部分併執行之。
    犯罪事實
一、子○○於民國108年10月間某日，張子澔係於108 年8 月間某
    日，林沁憲則於109 年2 月間某日基於參與犯罪組織之犯意
    ，分別加入真實姓名、年籍均不詳、綽號「奔馳」之成年男
    子（下稱「奔馳」）所屬3 人以上組成，以實施詐術為手段
    、具有持續性及牟利性之有結構性組織之詐欺集團（下稱「
    奔馳」詐欺集團），擔任提領包裹或贓款之工作（子○○所涉
    參與犯罪組織部分經臺灣雲林地方法院以111年度訴緝字第2
    號判決判處罪刑確定，不在本件起訴、審理範圍；張子澔、
    林沁憲所涉下述詐欺等罪均已由本院審結並判決確定在案）
    ，並由其等3 人共同或其中1 人、2 人互為搭配（詳如附表
    一、二所示）之方式，約定子○○薪資部分以每件提領包裹為
    新臺幣（下同）500 元計算，提領贓款則以每日3000元計算
    。子○○於參與「奔馳」詐欺集團之犯罪組織期間，與張子澔
    、林沁憲、「奔馳」等所屬其他真實姓名年籍不詳之詐欺集
    團成員，即共同意圖為自己不法之所有，基於三人以上詐欺
    取財及掩飾、隱匿特定犯罪所得去向、所在之洗錢犯意聯絡
    ，分別為下列犯行：
  ㈠先由該不法詐欺集團其他成員，透過如附表一編號1至8所示
    之方式，向如附表一編號1至8所示之人施以如附表一所示之
    詐術，致如附表一編號1至8所示之人陷於錯誤，而於附表一
    編號1至8所示之時間，將如附表一編號1至8所示之金融帳戶
    存摺、提款卡、密碼等，寄至該詐欺集團指定如附表一編號
    1至8所示之地點，再由「奔馳」分別指示張子澔、子○○、林
    沁憲等人一同，或其中1 人、2 人於附表一編號1至8所示之
    時、地領取該等內含有上開存摺等物品之包裹得手，再轉交
    給該詐欺集團上手，或由張子澔交給該詐欺集團車手，作為
    提領不特定被害人受騙後匯入該帳戶款項之用。嗣經警方於
    109年2 月20日19時35分許，在臺中市○○○道○段000 號進行
    守望相助勤務時，見林沁憲正以手機聯繫領取包裹，遂對林
    沁憲盤查後發覺上情，林沁憲則配合警方聯繫子○○等人前來
    臺中市○○○道○○○路○○路○○○○○○○○○○號1 所示，為警當場查獲
    並扣得如附表一編號1 所示之人交寄之中華郵政金融卡1 張
    ，及林沁憲所有用以連繫「奔馳」等上手之IPHONE手機1 支
    （至附表一其餘編號9-11所示部分，起訴意旨認僅與林沁憲
    有關，不在起訴子○○之範圍）。
  ㈡由該不法詐欺集團其他成員，透過如附表二編號1至13、15至
    16所示之方式，向如附表二編號1至13、15至16所示之人施
    以如附表二編號1至13、15至16所示之詐術，致如附表二編
    號1至13、15至16所示之人陷於錯誤，依指示匯入如附表二
    編號1至13、15至16所示之金額至如附表二編號1至13、15至
    16所示之金融帳戶中，再由「奔馳」分別指示其他真實姓名
    年籍均不詳之某成年人，或張子澔、子○○一同或其等2人中
    之1 人於附表二編號1至13、15至16所示之時間，持先前由
    包裹取得或上手交付之提款卡、密碼，於附表二編號1至13
    、15至16所示之地點提領如附表二編號1至13、15至16所示
    之款項得手，或由子○○依指示自如附表二編號13所示金融帳
    戶內將款項轉帳至其他帳戶，提領現金部分則再由子○○或張
    子澔依指示帶至指定地點交給該詐欺集團上手（至附表二其
    餘編號14、17部分，起訴意旨認僅與張子澔有關，不在起訴
    子○○之範圍）。　　
三、案經癸○○、辛○○、丙○○、庚○○、林佐政、己○○、卯○○、未○○
    、巳○○、丁○○、甲○○、丑○○、申○○、辰○○、郭燕慧、乙○○、
    戊○○、寅○○告訴暨臺中市政府警察局烏日分局、第二分局、
    大雅分局、第六分局、第一分局、太平分局、第四分局、第
    五分局、第三分局、臺中市政府警察局刑事警察大隊、雲林
    縣警察局虎尾分局、南投縣政府警察局刑事警察大隊報告臺
    灣臺中地方檢察署檢察官偵查起訴。
    理    由
一、本案被告子○○所犯，均非死刑、無期徒刑、最輕本刑為3 年
    以上有期徒刑之罪，或高等法院管轄第一審之案件，被告3 
    人於本院準備程序中，就前揭被訴事實均為有罪之陳述，經
    受命法官告以簡式審判程序之旨，並聽取當事人之意見後，
    本院認無不得或不宜改依簡式審判程序進行之處，爰依刑事
    訴訟法第273 條之1 第1 項、第284 條之1 規定，經合議庭
    評議後，裁定本案由受命法官獨任進行簡式審判程序，是本
    案之證據調查，依刑事訴訟法第273 條之2 規定，不受同法
    第159 條第1 項、第161 條之2 、第161 條之3 、第163 條
    之1 及第164 條至第170 條規定之限制，合先敘明。
二、上開犯罪事實，業據被告於警詢、偵查中、本院準備程序與
    審理時均坦承不諱，與證人即同案被告林沁憲、張子澔分別
    於警詢、偵查中、證人即同案被告詹子龍於警詢時之證述大
    致相符，並經證人即如附表一、附表二所示告訴人、被害人
    與其他證人分別於警詢時證述明確（卷頁詳如附表四供述證
    據部分所示），另有如附表四所示非供述證據部分所示之資
    料在卷可佐，及上開金融卡1 張、被告林沁憲所有用以聯繫
    「奔馳」等上手之手機1 支扣案可資佐證。是被告之任意性
    自白與事實相符，可以採信。綜上，本案事證明確，被告上
    開等犯行，洵堪認定，均應予以依法論科。
三、論罪科刑： 
　㈠按刑法第339 條之4 第1 項第2 款之立法理由，為多人共同
    行使詐術手段，易使被害人陷於錯誤，其主觀惡性較單一個
    人行使詐術為重，有加重處罰之必要，爰仿照刑法第222條
    第1 項第1 款之立法例，將「三人以上共同犯之」列為第2 
    款之加重處罰事由，本款所謂「三人以上共同犯之」，不限
    於實施共同正犯，尚包含同謀共同正犯（詳見刑法第339條
    之4 第1 項第2 款立法理由）。經查，被告子○○與同案被告
    張子澔、林沁憲參與「奔馳」及其他真實姓名年籍均不詳知
    其他成員所組成之「奔馳」詐欺集團，由不詳詐欺集團成員
    以附表一、二所示之詐欺方式詐騙如附表一、二所示之人，
    使被害人等陷於錯誤寄出金融帳戶資料或匯款後，被告與張
    子澔、林沁憲復依指示提領包裹、領取或轉匯贓款，足見該
    「奔馳」所屬詐欺集團，詐騙手段縝密、分工精細且分層負
    責，是該詐欺集團，確屬3 人以上，以實施詐術為手段，所
    組成具有持續性及牟利性之有結構性組織。再洗錢防制法第
    15條之特殊洗錢罪，係在無法證明前置犯罪之特定不法所得
    ，而未能依洗錢防制法第14條之一般洗錢罪論處時，始予適
    用。倘能證明人頭帳戶內之資金係前置之特定犯罪所得，即
    應逕以一般洗錢罪論處，自無適用特殊洗錢罪之餘地。例如
    詐欺集團向被害人施用詐術後，為隱匿其詐欺所得財物之去
    向，而令被害人將其款項轉入該集團所持有、使用之人頭帳
    戶，並由該集團所屬之車手前往提領詐欺所得款項得逞，檢
    察官如能證明該帳戶內之資金係本案詐欺之特定犯罪所得，
    即已該當於洗錢防制法第14條第1 項之一般洗錢罪；至若無
    法將人頭帳戶內可疑資金與本案詐欺犯罪聯結，而不該當第
    2 條洗錢行為之要件，當無從依洗錢防制法第14條第1 項之
    一般洗錢罪論處，僅能論以洗錢防制法第15條第1 項之特殊
    洗錢罪。另過往實務見解，雖認行為人對犯特定犯罪所得之
    財物或利益作直接使用或消費之處分行為，或僅將自己犯罪
    所得財物交予其他共同正犯，屬犯罪後處分贓物之行為，非
    本條例規範之洗錢行為，惟依修正後洗錢防制法規定，倘行
    為人意圖掩飾或隱匿特定犯罪所得來源，而將特定犯罪所得
    直接消費處分，甚或交予其他共同正犯，而由共同正犯以虛
    假交易外觀掩飾不法金流移動，即難認單純犯罪後處分贓物
    之行為，應仍構成洗錢防制法第2 條第1 或2 款之洗錢行為
    （最高法院108 年度台上字第1744號判決意旨參照）。查被
    告取得如附表三編號1 至8 所示之人所寄出內含金融帳戶等
    資料之包裹以作為人頭帳戶，並提領如附表三編號9 至23所
    示之人所匯入該詐欺集團使用帳戶內之贓款（或轉匯贓款）
    ，均係掩飾不法所得之所在與去向，揆諸前開說明，與洗錢
    防制法第14條第1 項一般洗錢罪之要件相合。是以，核被告
    如附表三編號1至23所示行為，均係犯刑法第339 條之4 第1
     項第2 款之三人以上共同犯詐欺財罪、洗錢防制法第14條
    第1 項之一般洗錢罪。
  ㈡就如附表三編號1 、8所示（即附表一編號1 、8 ）部分，被
    告與張子澔、林沁憲、「奔馳」及其等所屬詐欺集團成員間
    ；如附表三編號3、5至6所示（即如附表一編號3、5至6）部
    分與如附表三編號9至19、21所示（即附表二編號1至11、13
    ），被告與「奔馳」及其等所屬詐欺集團成員間；如附表三
    編號2、4、7（即附表一編號2、4、7）與附表三編號20、22
    至23（即附表二編號編號12、15至16）部分，被告與張子澔
    、「奔馳」及其等所屬詐欺集團成員間，均有犯意聯絡及行
    為分擔，應依刑法第28條規定，論以共同正犯。
　㈢如附表三編號9至11、15、16、18至21所示，被告各次均有分
    筆提領款項（或轉帳）之行為，但各係基於提領同一被害人
    之受騙贓款之犯意而為，且均係在密切接近之時間、地點實
    行，所侵害之法益亦屬同一，各行為之獨立性復極為薄弱，
    依一般社會健全觀念，在時間差距上，難以強行分開，在刑
    法評價上，以視為數個舉動之接續施行，合為包括之一行為
    予以評價，較為合理，應均屬接續犯。
　㈣被告係以一行為同時觸犯加重詐欺取財罪及一般洗錢罪，乃
    基於同一犯罪目的而分別採行之不法手段，且於犯罪時間上
    有局部之重疊關係，並前後緊接實行以遂行詐取財物之目的
    ，為想像競合犯，依刑法第55條前段規定，應各從一重之刑
    法第339 條之4 第1 項第2 款之加重詐欺取財罪處斷。
　㈤被告所犯上開等各次加重詐欺取財罪，犯意各別，行為互殊
    ，應予以分論併罰。
　㈥按犯洗錢防制法第14、15條之罪，在偵查或審判中自白者，
    減輕其刑，洗錢防制法第16條第2 項定有明文。次按想像競
    合犯之處斷刑，本質上係「刑之合併」。其所謂從一重處斷
    ，乃將想像競合犯組成之評價上數罪，合併為科刑一罪，其
    所對應之刑罰，亦合併其評價上數罪之數法定刑，而為一個
    處斷刑。易言之，想像競合犯侵害數法益者皆成立犯罪，論
    罪時必須輕、重罪併舉論述，同時宣告所犯各罪名，包括各
    罪有無加重、減免其刑之情形，亦應說明論列，量刑時併衡
    酌輕罪部分量刑事由，評價始為充足，然後依刑法第55條前
    段規定「從一重處斷」，非謂對於其餘各罪可置而不論。因
    此，法院決定處斷刑時，雖以其中最重罪名之法定刑，做為
    裁量之準據，惟於裁量其輕重時，仍應將輕罪合併評價在內
    （最高法院108 年度台上字第4405、4408號判決意旨）。查
    被告就其一般洗錢罪之犯行於偵查中、本院準備程序及審理
    時均已自白犯罪，業如前述，應依洗錢防制法第16條第2 項
    之規定減輕其刑，而被告各次所犯上開加重詐欺取財與洗錢
    罪，縱因想像競合之故，皆從一重之三人以上共同犯詐欺取
    財罪處斷，惟揆諸前開判決意旨，本院仍應將被告依前述一
    般洗錢罪經減輕其刑之情形評價在內而均於量刑併予審酌。
　㈦爰審酌被告正值青壯，竟不思循正當途徑獲取所需，為牟取
    不法錢財，參與詐欺集團共同詐欺取財，價值觀念有所偏差
    ，手段可議，且被告所為皆係使詐騙集團隱匿詐欺所得之所
    在與去向，所為嚴重損害財產交易安全及社會經濟秩序，對
    被害人之財產及社會秩序產生相當之侵害，實屬可責；惟被
    告犯後始終坦承全部犯行，顯有悔意；考量被告在詐欺集團
    之角色分工、其獲利程度及本案被害人所受損失情形，及被
    告曾於102年間因違反毒品危害防制條例等案件，分別經法
    院判處罪刑確定，嗣經法院裁定定應執行有期徒刑5年3月確
    定，於106年1月6日縮短刑期假釋出監並付保護管束，於107
    年8月31日保護管束期滿未被撤銷，以已執行完畢論，其又
    於108年間因公共危險案件，經法院判處有期徒刑2月確定，
    於108年7月19日易科罰金執行完畢等情，有臺灣高等法院被
    告前案紀錄表在卷可稽，其於受有期徒刑執行完畢後，5 年
    以內故意再犯本案有期徒刑以上之罪等素行；兼衡被告於本
    院審理時自陳之學經歷、工作與生活狀況（見本院卷第122
    頁）等一切情狀，分別量處如附表三編號1至23所示之刑。
    另行為人所犯數罪非惟犯罪類型相同，且其行為態樣、手段
    、動機均相似者，於併合處罰時其責任非難重複之程度更高
    ，更應酌定較低之應執行刑；反之，行為人所犯數罪各屬不
    同之犯罪類型者，於併合處罰時其責任非難重複之程度最低
    ，當可酌定較高之應執行刑。本院參酌被告所犯，均屬加重
    詐欺取財之犯罪類型、犯罪手段、模式有所相似，以資判斷
    可歸責之重複程度，復衡以其年齡、犯罪期間頻率、犯罪情
    節等整體非難評價及犯數罪所反應人格特性，另權衡所犯之
    罪法律規定目的及相關刑事政策後，定其應執行之刑如主文
    所示。另被告固有前述所載之前案紀錄，然本院審酌被告本
    案所犯與前案之犯罪型態、侵害法益及社會危害程度互異，
    罪質仍有不同，難認其對於前案之執行欠缺警惕，依據司法
    院釋字第775號解釋意旨，本件即不依累犯規定加重其刑，
    併仍將被告前述累犯等前案紀錄列入刑法第57條第5款「犯
    罪行為人之品行」之量刑審酌事由，附此敘明。
四、沒收部分：
  ㈠按犯罪所得，屬於犯罪行為人者，沒收之。但有特別規定者
    ，依其規定。前2 項之沒收，於全部或一部不能沒收或不宜
    執行沒收時，追徵其價額，刑法第38條之1 第1 項、第3 項
    所明定。而沒收兼具刑罰與保安處分之性質，以剝奪人民之
    財產權為內容，係對於人民基本權所為之干預，自應受法律
    保留原則之限制。共同實行犯罪行為之人，基於責任共同原
    則，固應就全部犯罪結果負其責任，但因其等組織分工及有
    無不法所得，未必盡同，特別是集團性或重大經濟、貪污犯
    罪，彼此間犯罪所得分配懸殊，其分配較少甚或未受分配之
    人，如仍應就全部犯罪所得負連帶沒收追繳之責，超過其個
    人所得之剝奪，無異代替其他參與者承擔刑罰，違反罪刑法
    定原則、個人責任原則以及罪責相當原則（最高法院105 年
    度台非字第100號判決意旨、104 年度第13次刑事庭會議決
    議意旨參照）。從而，共同犯罪，其所得之沒收，應就各人
    分得之數為之，亦即依各共犯實際犯罪利得分別宣告沒收。
    查被告就如附表一所示提領包裹以每件500元計算，及提領
    如附表二所示贓款係以每日3000元為報酬等情，業經被告於
    警詢時供承在卷（見臺灣臺中地方檢察署109年度偵字第278
    49號偵查卷宗第135-143頁），依此報酬及提領件數、日數
    分別計算如附表三所示之金額，各為被告本案之犯罪所得，
    雖均未扣案，仍應依刑法第38條之1 第1 項前段、第3 項規
    定，在其各罪科刑項下分別宣告沒收，並於全部或一部不能
    沒收或不宜執行沒收時，追徵其價額。
　㈡至警方於109 年2 月20日扣得之IPHONE手機1 支，乃林沁憲
    聯絡「奔馳」等上手用以提領如附表一編號1 、8 至11所示
    包裹，且為林沁憲所有，屬供犯罪所用之物，經本院於審結
    林沁憲案件之判決內諭知沒收；另警方於同日所扣得林沁憲
    所持有之中華郵政金融卡1 張（均詳如附表一編號1 、9 、
    10所示），警方於109 年2 月23日所扣得林沁憲所領取如附
    表一編號11所示之人交寄之合作金庫銀行、華南銀行金融卡
    各1張、合作金庫銀行、華南銀行存摺共3 本，及警方於109
     年2 月20日、23日扣得林沁憲所持有之交貨便服務單共2 
    張、交貨便取貨專用條碼1 張，皆經本院在前述判決內敘明
    不予沒收之理由，併此敘明。
　㈢洗錢防制法第18條第1 項固規定：「犯第14條之罪，其所移
    轉、變更、掩飾、隱匿、收受、取得、持有、使用之財物或
    財產上利益，沒收之；犯第15條之罪，其所收受、持有、使
    用之財物或財產上利益，亦同。」此一規定採取義務沒收主
    義，只要合於前述規定，法院即應為相關沒收之諭知。然該
    洗錢行為之標的是否限於行為人所有者始得宣告沒收，法無
    明文，實務上一向認為倘法條並未規定「不問屬於犯罪行為
    人與否均沒收」時，自仍以屬於被告所有者為限，始應予沒
    收，此可由毒品危害防制條例第19條第1 項就犯特定毒品犯
    罪所用、所得之物義務沒收適用上，因法條亦無「不問屬於
    犯罪行為人與否」之規定，實務亦均以屬於被告所有者為限
    ，始應予以沒收可徵，本院認在洗錢防制法並未規定「不問
    屬於犯罪行為人與否」情形下，自宜從有利於被告之認定，
    仍應以該沒收標的屬行為人所有者始得宣告沒收。是以，本
    案領取之贓款已轉交給本案詐欺集團上手，該款項既非被告
    所有，亦非在其實際掌控中，就上開犯罪所收受、持有之財
    物本不具所有權及事實上處分權，依法自無從對其宣告沒收
    各該次所提領之全部金額。
據上論斷，依刑事訴訟法第273 條之1 第1 項、第299 條第1 項
前段，洗錢防制法第14條第1 項、第16條第2 項，刑法第11條、
第28條、第339 條之4 第1 項第2 款、第55條、第51條第5 款、
第38條之1 第1 項前段、第3 項、第40條之2第1 項，刑法施行
法第1 條之1 ，判決如主文。
本案經檢察官午○○提起公訴，檢察官壬○○到庭執行職務。 
中　　華　　民　　國　　111 　年　　6 　　月　　13　　日
                  刑事第十八庭  法  官  李昇蓉
以上正本證明與原本無異。
如不服本判決應於收受送達後20日內向本院提出上訴書狀，並應
敘述具體理由；其未敘述上訴之理由者，應於上訴期間屆滿後20
日內向本院補提理由書（均須按他造當事人之人數附繕本）「切
勿逕送上級法院」。
告訴人或被害人如不服判決，應備理由具狀向檢察官請求上訴，
上訴期間之計算，以檢察官收受判決正本之日起算。
　　　                         　書記官 王麗雯
中　　華　　民　　國　　111 　年　　6 　　月　　15　　日

錄論罪科刑法條：
洗錢防制法第2條
本法所稱洗錢，指下列行為：
一、意圖掩飾或隱匿特定犯罪所得來源，或使他人逃避刑事追訴
    ，而移轉或變更特定犯罪所得。
二、掩飾或隱匿特定犯罪所得之本質、來源、去向、所在、所有
    權、處分權或其他權益者。
三、收受、持有或使用他人之特定犯罪所得。

洗錢防制法第14條第1項
有第二條各款所列洗錢行為者，處7 年以下有期徒刑，併科新臺
幣5 百萬元以下罰金。

刑法第339條之4第1項
犯第339 條詐欺罪而有下列情形之一者，處1 年以上7 年以下有
期徒刑，得併科100 萬元以下罰金：
一、冒用政府機關或公務員名義犯之。
二、三人以上共同犯之。
三、以廣播電視、電子通訊、網際網路或其他媒體等傳播工具，
    對公眾散布而犯之。